【裁判字號】    97,訴,651
【裁判日期】    970618
【裁判案由】    違反毒品危害防制條例
【裁判全文】
臺灣屏東地方法院刑事判決               97年度訴字第651號
公  訴  人  臺灣屏東地方法院檢察署檢察官
被      告  甲○○
                    （現因另案於屏東監獄竹田分監執行中）
上列被告因違反毒品危害防制條例案件，經檢察官提起公訴（97
年度毒偵字第807 號），嗣被告於本院準備程序進行中先就被訴
事實為有罪之陳述，本院告知被告簡式審判程序之旨，並聽取當
事人之意見後，裁定改由受命法官獨任依簡式審判程序審理，本
院判決如下：
    主  文
甲○○施用第一級毒品，累犯，處有期徒刑壹年。又施用第二級
毒品，累犯，處有期徒刑陸月。應執行有期徒刑壹年肆月。
    事  實
一、甲○○曾犯妨害家庭、竊盜、詐欺、公共危險、麻醉藥品管
    理條例、槍砲彈藥刀械管制條例、盜匪、恐嚇、贓物、毀損
    、傷害及毒品危害防制條例等罪。其中所犯槍砲彈藥刀械管
    制條例之罪，於民國82年1 月15日經本院判處有期徒刑1 年
    4 月確定，所犯盜匪罪，於81年12月29日經本院判處有期徒
    刑7 年4 月確定，並經裁定定其應執行之刑為有期徒刑8 年
    ，於86年4 月3 日假釋出獄（嗣經撤銷假釋，應執行殘餘刑
    期3 年5 月又21日）。又第2 次所犯麻醉藥品管理條例之罪
    ，於87年3 月17日經臺灣高等法院高雄分院判處有期徒刑10
    月確定，第2 次所犯竊盜罪及第1 次所犯贓物罪，於88年1
    月13日經臺灣高等法院高雄分院判處有期徒刑1 年4 月及8
    月，應執行有期徒刑1 年10月確定，二者與前述殘餘刑期3
    年5 月又21日接續執行，於91年12月18日假釋出獄（嗣再經
    撤銷假釋，應執行殘餘刑期2 年）。又所犯毀損罪，於92年
    12月19日經本院判處有期徒刑3 月確定，第2 次所犯贓物罪
    及傷害罪，於93年8 月20日經本院判處有期徒刑7 月及4 月
    ，應執行有期徒刑10月確定；所犯毒品危害防制條例之罪，
    則於93年5 月5 日經本院判處有期徒刑8 月確定，暨於93年
    9 月29日經臺灣高等法院高雄分院判處有期徒刑6 月確定，
    並經裁定定其應執行之刑為有期徒刑1 年1 月（嗣經96年減
    刑，各減為有期徒刑4 月及3 月，應執行有期徒刑6 月又15
    日），三者與前述殘餘刑期2 年接續執行，甫於96年7 月16
    日執行完畢。
二、甲○○曾於87年間因施用毒品案件，經本院以87年度毒聲字
    第56號裁定送觀察、勒戒後，認有繼續施用毒品傾向，再經
    本院以87年度毒聲字第721 號裁定送戒治處所施以強制戒治
    ，嗣因戒治成效良好，經本院以88年度毒聲字第450 號裁定
    停止戒治處分，於88年4 月27日停止戒治並付保護管束，並
    於88年10月21日保護管束期滿，未經撤銷停止戒治處分，強
    制戒治視為執行完畢，由臺灣屏東地方法院檢察署檢察官以
    88年度戒毒偵字第99號為不起訴處分確定後，於5 年內又因
    施用毒品案件，經本院以93年度訴字第213 號判處有期徒刑
    8 月、6 月，施用二級毒品部分並經臺灣高等法院高雄分院
    以93年度上訴字第611 號判決撤銷改判，嗣經臺灣高等法院
    高雄分院以93年度聲字第428 號裁定定應執行刑為有期徒刑
    1 年1 月。詎仍未戒除吸食毒品之惡習，復基於施用第一級
    毒品海洛因之犯意，於97年3 月10日某時許，在屏東縣屏東
    市○○里○○街46巷9 號住處，以注射針筒摻水注射之方式
    ，施用第一級毒品海洛因1 次；另基於施用第二級毒品甲基
    安非他命之犯意，於97年3 月8 日某時許，在上址，以將甲
    基安非他命置入玻璃球內燒烤燃燒成煙並吸食之方式，施用
    第二級毒品甲基安非他命1 次。嗣於97年3 月12日上午10時
    22分（起訴書誤載為下午），因另案在臺灣屏東地方法院檢
    察署檢察官偵訊時，於上開犯罪未被發覺前，主動向有偵查
    權之檢察官表明有施用毒品而自首，並願接受裁判，嗣並經
    其同意採集尿液送驗呈毒品陽性反應而查獲。
二、案經甲○○於犯罪未發覺前向臺灣屏東地方法院檢察署檢察
    官自首後，由臺灣屏東地方法院檢察署檢察官自動檢舉偵查
    起訴。
    理  由
壹、程序部份
一、按除被告所犯為死刑、無期徒刑、最輕本刑為3 年以上有期
    徒刑之罪或高等法院管轄第一審案件者外，於法院行準備程
    序進行中，被告先就被訴事實為有罪之陳述時，審判長得告
    知被告簡式審判程序之旨，並聽取當事人、代理人、辯護人
    及輔佐人之意見後，裁定進行簡式審判程序；且受命法官行
    準備程序，與法院或審判長有同一之權限；又簡式審判程序
    之證據調查，不受刑事訴訟法第159 條第1 項、第161 條之
    2 、第161 條之3 、第163 條之1 及第164 條至第170 條規
    定之限制，刑事訴訟法第273 條之1 第1 項、第279 條第2
    項前段、第273 條之2 分別定有明文。被告所為係犯死刑、
    無期徒刑、最輕本刑為3 年以上有期徒刑以外之罪，其於準
    備程序中就被訴事實為有罪之陳述，經受命法官告知簡式審
    判程序之旨，並聽取公訴人、被告之意見後，本院合議庭認
    為適宜由受命法官獨任進行簡式審判程序，依刑事訴訟法第
    273 條之1 第1 項規定，裁定由受命法官獨任進行審判程序
    ，合先敘明。
貳、實體部分
一、訊據被告甲○○對於上揭犯罪事實均坦承不諱，復查：
（一）經臺灣屏東地方法院檢察署檢察官於被告同意採集尿液當
      日所採之尿液送驗結果，係呈嗎啡及甲基安非他命陽性反
      應，此有臺灣屏東地方法院檢察署97年3 月13日屏檢光和
      97毒偵字第08150 號函、台灣檢驗科技股份有限公司97年
      3 月25日編號KＺ000000000000號濫用藥物尿液檢驗報告各
      1 份在卷可稽。
（二）按修正毒品危害防制條例就施用毒品者，祇於「初犯」及
      「5 年後再犯」二種情形，有其追訴條件之限制，即須於
      初犯經觀察、勒戒或強制戒治釋放後，5 年內均無施用毒
      品之行為，始能認其前所實施之觀察、勒戒或強制戒治已
      足遮斷毒癮，而得於5 年後再犯時，再予適用初犯之規定
      ，重行觀察、勒戒等程序。倘5 年內已經再犯，被依法追
      訴處罰，縱其第3 次（或第3 次以上）施用毒品之時間在
      初犯釋放5 年以後，即與「5 年後再犯」之情形有別，且
      因已於「5 年內再犯」，顯見其再犯率甚高，原實施觀察
      、勒戒或強制戒治，已無法收其實效，而無5 年戒斷期之
      存在，自無再經觀察、勒戒及強制戒治之必要，應由檢察
      官逕行起訴（最高法院95年度台非字第59號、第65號判決
      意旨、95年度第7 次刑庭會議決議意旨參照）。查被告前
      曾於87年間因施用毒品案件，經本院以87年度毒聲字第56
      號裁定送觀察、勒戒後，認有繼續施用毒品傾向，再經本
      院以87年度毒聲字第721 號裁定送戒治處所施以強制戒治
      ，嗣因戒治成效良好，經本院以88年度毒聲字第450 號裁
      定停止戒治處分，於88年4 月27日停止戒治並付保護管束
      ，並於88年10月21日保護管束期滿，未經撤銷停止戒治處
      分，強制戒治視為執行完畢，由臺灣屏東地方法院檢察署
      檢察官以88年度戒毒偵字第99號為不起訴處分確定後，於
      5 年內之92年、93年間又因施用毒品案件，經本院以93年
      度訴字第213 號判處有期徒刑8 月、6 月，施用二級毒品
      部分並經臺灣高等法院高雄分院以93年度上訴字第611 號
      判決撤銷改判，嗣經臺灣高等法院高雄分院以93年度聲字
      第428 號裁定定應執行刑為有期徒刑1 年1 月之事實，有
      臺灣高等法院被告前案紀錄表、臺灣高等法院在監在押全
      國紀錄表及臺灣高等法院高雄分院93年度上訴字第611 號
      、本院93年度訴字第213 號刑事判決各1 份在卷足參，則
      被告於前案經強制戒治執行完畢後，於5 年內已經再犯，
      並經依法追訴處罰，雖本案施用毒品之時間在初犯釋放5
      年後，惟被告既已先於「5 年內再犯」，顯見其再犯率甚
      高，原實施觀察、勒戒、強制戒治均已無法收其實效，而
      無5 年戒斷期之存在，參諸前揭判決意旨，自無再經觀察
      、勒戒及強制戒治之必要，而應由檢察官逕行起訴，並由
      本院依法論科。
（三）綜上所述，被告本件施用毒品，事證應屬明確，其犯行應
      堪認定。
二、查海洛因及甲基安非他命分屬毒品危害防制條例第2 條第2
    項第1 款所規定之第一級毒品及同條項第2 款所規定之第二
    級毒品，核被告所為，係犯毒品危害防制條例第10條第1 項
    施用第一級毒品罪及同條第2 項施用第二級毒品罪。被告持
    有毒品，復進而施用，其持有毒品之低度行為，為施用毒品
    之高度行為所吸收，均不另論罪。被告所犯上開二罪間，犯
    意各別，罪名不同，應分論併罰之。起訴書雖認被告係於97
    年3 月10日或9 日23時許施用第一級毒品海洛因，然被告於
    本院準備程序中已供承係在檢察官自首的前二日施用（見本
    院卷第32頁背面），故此部份認定容有誤會。被告如前事實
    欄一、所述之前科一情，有臺灣高等法院被告全國前案紀錄
    表1 份在卷可憑，於5 年內故意再犯有期徒刑以上之本件，
    應依刑法第47條第1 項規定，論以累犯，並依法各加重其刑
    。又刑法第62條所謂發覺，固非以有偵查犯罪權之機關或人
    員確知其人犯罪無誤為必要，而於對其發生嫌疑時，即得謂
    為已發覺，但此項對犯人之嫌疑，仍須有確切之根據得為合
    理之可疑者，始足當之，若單純主觀上之懷疑，要不得謂已
    發生嫌疑（最高法院90年度台上字第3400號判決參照）。本
    件被告係於檢察官詢問是否施用毒品時，主動供出上開施用
    毒品犯行（見偵卷第11頁）。是被告本件犯行後，在未有偵
    查犯罪職權之機關或公務員尚未確定被告係犯罪行為人前，
    即向檢察官坦承犯行並接受裁判，被告行為已合於自首之要
    件，爰依刑法第62條前段規定各減輕刑責。爰審酌被告雖於
    犯後即能坦承犯行，而其施用毒品行為於本質上係屬自我戕
    害行為，反社會性之程度應屬較低；惟施用毒品，不僅足以
    戕害其個人身心，且極易滋生其他犯罪，惡化治安甚重，嚴
    重損及公益，且被告前屢經觀察勒戒、強制戒治等處遇助其
    戒除毒品，並經法院判刑（最近一次乃經本院以97年度訴字
    第401 號判處有期徒刑1 年、1 年、8 月，並定應執行刑為
    2 年4 月，此部份不構成累犯），竟再為本件施用毒品犯行
    ，顯見其不思悔改，自制力亦顯不佳等一切情狀，酌情分別
    量處如主文所示之刑，並定其應執行之刑，以資懲儆。
據上論斷，應依刑事訴訟法第273 條之1 第1 項、第299 條第1
項前段，毒品危害防制條例第10條第1 項、第2 項，刑法第11條
前段、第47條第1 項、第62條、第51條第5 款，判決如主文。
本件經檢察官顏珮珊到庭執行職務。
中    華    民    國    97    年    6     月    18    日
                  刑事第一庭    法  官  羅培毓
以上正本證明與原本無異。
如不服本判決應於收受本判決送達後十日內向本院提出上訴書狀
，其未敘述上訴理由者，並得於提起上訴後十日內向本院補提理
由書狀（均須按他造當事人之人數附繕本）「切勿逕送上級法院
」
中    華    民    國    97    年    6     月    18    日
                               書記官  呂坤宗
附錄本判決論罪科刑法條：
毒品危害防制條例第10條
施用第一級毒品者，處六月以上五年以下有期徒刑。
施用第二級毒品者，處三年以下有期徒刑。


司法院資訊處製作；財團法人民間司法改革基金會備份。
